最高法院刑事判決　　　　　　九十四年度台上字第五０八九號
　　上　訴　人　甲○○
　　　　　　　　　　　　56巷.
上列上訴人因違反毒品危害防制條例案件，不服台灣高等法院中
華民國九十一年十一月二十七日第二審判決（九十一年度上訴字
第三０八六號，起訴案號：台灣桃園地方法院檢察署九十年度偵
字第一四二九二號），提起上訴，本院判決如下：
    主  文
原判決撤銷，發回台灣高等法院。
    理  由
本件原判決認定上訴人甲○○明知大麻係毒品危害防制條例第二
條第二項第二款所定之第二級毒品，亦屬行政院依懲治走私條例
第二條第四項所公告之「管制物品項目及其數額」命令甲項管制
進出口物品，竟基於私運大麻進口之犯意，於民國九十年八月二
十一日，在泰國曼谷市區中國城商場某商店，購入第二級毒品大
麻五塊，於同年月二十三日，自泰國私運入境等情，並以第一審
將包裝大麻所用之塑膠袋宣告沒收並銷燬之，有所未洽，因而撤
銷第一審之判決，改判上訴人以一行為而觸犯運輸第二級毒品及
私運管制物品進口二罪名，依想像競合之例從一重論處上訴人運
輸第二級毒品罪刑，固非無見。
惟查：（一）有罪之判決書，須將認定之犯罪事實詳記於事實欄
，然後於理由內逐一說明其憑以認定之證據，事實之記載與理由
之說明必須互相一致，否則，按諸刑事訴訟法第三百七十九條第
十四款後段規定，自屬判決理由矛盾之當然違背法令。本件原判
決對於上訴人所購大麻如何以塑膠袋包裝一事？１、事實欄初記
載上訴人於九十年八月二十一日，在泰國曼谷市區中國城商場某
商店，向該商店某不詳姓名者購入大麻五塊，各以塑膠袋包裝為
五包，該姓名不詳者並將該五包塊狀大麻，分別裝入五個硬紙盒
內，交付予上訴人（見原判決第二頁第二行至第九行）。嗣又記
載上訴人於九十年八月二十三日，在泰國曼谷市區某處，將上開
大麻五塊，仍以塑膠袋包裝置於上開硬紙盒五個內以資掩飾（見
原判決第二頁第九行至第十一行）。既認上訴人購入之際即經出
售者以塑膠袋包裝，又認上訴人自行以塑膠袋包裝，是該部分事
實之記載已有出入。２、理由欄對於上訴人所辯不知所購為大麻
云云為指駁時，則以上訴人於第一審審理中曾稱：購買時已包裝
好的，是整盒裝的等語，及在財政部台北關稅局訊問、偵查中曾
稱：「通關時查獲疑似麻煙物品五盒係自行包裝，置放於手提行
李中」、「我用塑膠袋裝起來，外盒是中國名茶紙盒，我放在隨
身行李準備通關」等語，因認上訴人於購入後返國前，既自行用
塑膠袋復將該大麻裝起來，置放於硬紙盒內，顯已知悉內包裝之
情形，足認上訴人確曾檢視過盒內物品無訛（見原判決第四頁倒
數第七行至第五頁第六行）。既採上訴人於第一審所稱購入時即
已包裝好，又認上訴人返國前自行以塑膠袋包裝，理由之說明亦
前後齟齬，顯有理由矛盾之違誤。（二）審理事實之法院，對於
案內與待證事實有重要關係，而應依法調查之證據，倘未依法調
查或雖已調查而未調查明白，即與證據未經調查無異，如率行判
決，其判決當然為違背法令。本件原判決依法務部調查局鑑定通
知書所載，扣案之大麻五塊，體積均約為二十一公分乘十六公分
乘六公分等情，因認明顯可看出並非屬木本植物之茶葉葉片，且
非散裝或茶包型式之茶葉，又其每塊均成一定體積之塊狀長方體
，亦與包裝之硬紙盒相配合，核與上訴人所辯：試喝時，茶葉包
裝是一包一包的情況不符，且每塊大麻重將近一公斤，顯係壓實
而製作（見原判決第五頁第八行至第十四行）。然查，上訴人所
購入之五塊大麻已扣案，其實際情狀究為如何？本可經由勘驗實
物得之，原審對此於犯罪事實有重要關係之事項，捨此不為，逕
依其體積及重量即認上訴人應知該物品係大麻，殊嫌速斷，併有
查證未盡及理由不備之違背法令。上訴意旨執以指摘原判決違背
法令，尚非全無理由，應認原判決有撤銷發回更審之原因。
據上論結，應依刑事訴訟法第三百九十七條、第四百零一條，判
決如主文。
中　　華　　民　　國　九十四　年　　九　　月　 十五 　日
                      最高法院刑事第十庭
                          審判長法官  陳　正　庸
                                法官  賴　忠　星
                                法官  王　居　財
                                法官  林　開　任
                                法官  林　立　華
      本件正本證明與原本無異
                                      書  記  官
中　　華　　民　　國　九十四　年　　九　　月　 二十 　日
                                                      Ｃ
